最高法院刑事判決　　　　　　　　　　　　　　　八十八年度台上字第六四二二號
　　上 訴 人　台灣高等法院檢察署檢察官
　　被　　告　甲○○
右上訴人因被告偽造有價證券案件，不服台灣高等法院中華民國八十七年四月一日第
二審更審判決（八十五年度重上更(三)字第一七二號，起訴案號：台灣宜蘭地方法院檢
察署八十一年度偵字第七○四、八五八號），提起上訴，本院判決如左：
    主  文
原判決撤銷，發回台灣高等法院。
    理  由
本件原判決以公訴意旨略以：被告甲○○為設於宜蘭市○○路六之六十八號孟巴司大
理石公司（下稱孟巴司公司）宜蘭廠之總經理，余秀惠為董事長，二人基於共同為自
己不法所有之犯意聯絡，於民國八十年六月間，竊取東良木業有限公司（下稱東良公
司，設於宜蘭市○○路六之六十六號，負責人余天富）之空白支票七張及余天富個人
戶頭空白支票十四張（如原判決附表）暨該公司印章、余天富之私章等物後，並基於
概括之犯意，未經授權，連續予以簽發，除其中三張由被告簽發外，餘均由余秀惠簽
發，於前揭支票作成後，均由被告向外調現花用，因認被告涉與余秀惠共犯刑法第二
百零一條第一項偽造有價證券及同法第三百二十條第一項竊盜罪嫌云云。經審理結果
，認被告犯罪不能證明，因而撤銷第一審不當之科刑判決，改判諭知被告無罪，固非
無見。
惟查：(一)、審理事實之法院，對於案內一切與罪名之成否、論罪科刑有關之證據，除
認為不必要者外，均應詳為調查，然後基於調查所得之心證以為判斷之基礎；故證據
雖已調查，若尚有其他必要部分並未調查，即與證據未經調查無異，率予判決，即難
謂無刑事訴訟法第三百七十九條第十款所稱應於審判期日調查之證據而未予調查之違
法。原判決採信被告之辯解，於理由欄六之(三)(1)記載：東良公司在合作金庫宜蘭支庫
（下稱合庫宜蘭支庫）及告訴人個人在彰化商業銀行宜蘭分行（下稱彰銀宜蘭分行）
之支票帳戶自七十五年三月底東良公司申請停業以後，仍有大量之大面額支票經提示
兌領，其中合庫宜蘭支庫部分超過面額十萬元以上者，計有五十張，其中超過三十萬
元以上至五十萬元者，即有十四張之多，且上開超過十萬元以上之兌現支票，分佈在
七十六年六月五日至八十年九月二十五日之間；至彰銀宜蘭分行部分兌現之支票，面
額超過十萬元以上者，亦有十四張之多，其中面額有二百萬元及五十五萬元者，其分
佈日期在七十六年七月十六日至八十年九月二十日之間。因認告訴人所稱：東良公司
於七十五年三月底結束營業後，告訴人之支票祇簽發給銀行以繳貸款及另外支付修屋
費及付保險費（總計僅八張）云云，顯然不實，難以採信等語，並資為認定被告簽發
系爭支票有獲告訴人明示或默示之授權，而為諭知被告無罪之理由。然查本件系爭如
原判決附表一編號１至７所示東良公司合庫宜蘭支庫之支票七張其票載日，均在八十
年十月二日至十月二十七日間，如原判決附表一編號８至所示計十一張及附表二所
示三張告訴人彰銀宜蘭分行之支票共十四張，其票載日，均在八十年九月二十日至八
十年十一月三十日間，而在此之前，所簽發之支票，究竟由何人所簽發？如為被告或
余秀惠簽發，是否均用於告訴人或告訴人之東良公司？抑或大部分用於孟巴司公司而
於簽發後再由被告或余秀惠暗中補足票據帳戶款項，使支票得以兌現？當時告訴人是
否知悉？凡此與告訴人有無授權攸關，本院前次發回意旨已加指明，乃原審仍未詳查
前述各該支票（原判決理由欄所指東良公司停業後仍有大量大面額經提示兌現之支票
）之筆跡及流向，以查明支票由何人簽發、由何人使用、交付何人？並調取東良公司
與告訴人之支票帳戶，查明該段期間，由何人存入款項補足支票帳戶之存款？以明瞭
是否均由告訴人存入帳戶？抑或由被告或余秀惠暗中存入告訴人之帳戶？自有應於審
判期日調查之證據而未予調查之違法。(二)、原判決認告訴人對於其女余秀惠使用其本
人及東良公司之支票，縱令未得告訴人明示概括授權，亦有默示之概括授權行為，因
而認被告不成立偽造有價證券罪。然告訴人自始堅予否認有授權簽發支票情事，並告
訴其女余秀惠與被告涉嫌共同偽造有價證券犯行。而共同被告余秀惠被訴偽造有價證
券案發後即逃匿，經第一審法院發佈通緝，嗣被緝獲歸案，且於原審供稱偷拿其父與
東良公司之支票而簽發等情屬實。而余秀惠亦經台灣宜蘭地方法院八十三年度訴緝字
第三十號判處共同連續偽造有價證券罪刑確定（重上更(三)卷第十九頁、第二十二頁）
。此與原判決所認告訴人有授權被告簽發支票之情形不符。且證人詹舜欽、蕭麗慎、
王清松均一致證稱係被告與余秀惠二人一同拿支票來調借，於調借時並無提及被告係
有受告訴人之授權前來調借云云（見第一審卷第九十七頁反面、九十八頁反面、警訊
卷第二頁反面）。如被告有受告訴人之授權而簽發支票，調借款項，何以於調借時不
予說出真相？其故安在？原判決未為必要之說明，有嫌理由不備。況若告訴人有明示
或默示概括授權其女余秀惠簽發支票屬實，則告訴人究於何時明示或默示概括授權其
女余秀惠簽發支票，原判決未予說明，亦有判決不備理由之違法。且縱告訴人有授權
其女余秀惠簽發支票，但本件被告簽發之支票三張，余秀惠是否知悉？又告訴人如確
有授權其女余秀惠簽發支票，是否亦一併授權被告簽發其個人帳戶與東良公司之支票
？此與被告犯罪之成立亦有關連，自有調查之必要，原審未為必要之調查及說明，不
僅調查未盡，亦有判決理由不備之違法。檢察官上訴指摘原判決不當，為有理由，應
認原判決仍有撤銷發回更審之原因。被告竊盜部分，因與前開偽造有價證券部分，有
裁判上一罪之牽連關係，基於審判不可分原則，亦一併發回，附此敘明。
據上論結，應依刑事訴訟法第三百九十七條、第四百零一條，判決如主文。
中      華      民      國    八十八    年      十一    月      十一    日
                              最高法院刑事第十二庭
                                  審判長法官  陳  炳  煌
                                        法官  陳  正  庸
                                        法官  陳  世  雄
                                        法官  賴  忠  星
                                        法官  張  清  埤
      右正本證明與原本無異
                                              書  記  官
中      華      民      國    八十八    年      十一    月     十七     日
